【裁判字號】    97,台上,17
【裁判日期】    970104
【裁判案由】    違反毒品危害防制條例
【裁判全文】
最高法院刑事判決                九十七年度台上字第一七號
上   訴  人  甲○○
             乙○○
共      同
選任辯護人  呂福元律師
上列上訴人等因違反毒品危害防制條例案件，不服台灣高等法院
中華民國九十六年十月二日第二審判決（九十六年度上訴字第二
八一四號，起訴案號：台灣桃園地方法院檢察署九十五年度偵字
第二二九八八號），提起上訴，本院判決如下：
    主  文
原判決撤銷，發回台灣高等法院。
    理  由
本件原判決認定上訴人甲○○、乙○○基於共同販賣第一級毒品
及第二級毒品之犯意聯絡，甲○○提供其本人與乙○○之行動電
話作為聯絡工具，購毒者來電洽購，由甲○○、乙○○分別接聽
後，約定交易地點或由甲○○，或由乙○○前往交易毒品，所得
均由甲○○統籌處理，甲○○、乙○○共同先後為下列販賣第一
級毒品海洛因及第二級毒品安非他命之犯行，並將所得共同花用
。(一)甲○○於民國九十五年九月二十三日以其所持用之0000
000000號行動電話撥打其前女友楊淑莉所持用之0000
000000號行動電話約好販賣新台幣（下同）五千元之安非
他命予楊淑莉之事宜，並傳簡訊給乙○○告知此事，甲○○則於
九十五年九月二十四日將五千元之安非他命送至台北市○○路○
段三六四巷四０號三樓之一楊淑莉住處完成交易。(二)朱家民以其
所持用之0000000000號行動電話於九十五年九月二十
四日下午五時二十八分許撥打甲○○所持用之00000000
00號行動電話約好購買第一級毒品海洛因一千元，惟甲○○不
願外出，朱家民即以電話聯絡乙○○，告以購買海洛因之事，乙
○○遂至甲○○位於桃園縣桃園市○○路二巷三號住處，徵得甲
○○同意後，自甲○○皮包內取出第一級毒品海洛因一小包，於
同晚約七、八時許，在台北縣林口鄉某處，以一千元之價格交付
出售海洛因一小包予朱家民。(三)九十五年十月一日上午某時許，
在桃園縣某不詳地點，由乙○○將０．二五公克之第二級毒品安
非他命以二千元之價格出售給真實姓名年籍不詳綽號「阿賓」之
成年男子，並將該二千元交予甲○○。(四)九十五年十月二十日下
午九時二十六分許，有真實姓名、年籍不詳綽號「仲豪」之成年
男子以0000000000號行動電話撥打00000000
00號電話向甲○○購買一公克六千元之第二級毒品安非他命，
甲○○即與「仲豪」相約於同晚在南亞工專附近交易，綽號「仲
豪」之人抵達後，甲○○即交付六千元之第二級毒品安非他命予
綽號「仲豪」之人。(五)於九十五年十月二十四日晚上七時許、同
晚七時三十四分許，潘正雄以其所持用之0000000000
號行動電話及000000000號市內電話接續撥打乙○○所
持用之0000000000號電話要購買二千元之第二級毒品
安非他命，乙○○接聽後轉告甲○○，潘正雄至前開甲○○住處
交付二千元後，向甲○○購得第二級毒品安非他命。嗣因甲○○
為警監聽得悉上情，於九十五年十一月一日下午三時三十分許及
四時四十分許，分別查獲乙○○、甲○○，並扣得海洛因二包（
淨重一五．九七公克）、甲基安非他命一小包（淨重０．七九公
克）、空夾鏈袋九十一個、電子磅秤一只等情。因而將第一審科
刑判決撤銷，改判論處上訴人等共同販賣第一級毒品罪刑（甲○
○為累犯），及上訴人等共同販賣第二級毒品四罪（甲○○均累
犯）等罪刑，固非無見。
惟查：(一)、按有罪判決書之事實欄為適用法令之依據，應將法院
依職權認定與適用法令論罪科刑有關之事項，詳記於事實欄，然
後於理由內逐一說明其憑以認定之證據，使事實及理由兩相一致
，方為合法；又毒品危害防制條例第四條第一項、第二項之販賣
第一級、第二級毒品罪，以行為人有營利之意思，而販入或賣出
或二者兼而有之為其構成要件。故行為人有無此營利意思之目的
條件，除應於事實欄內為詳實之記載外，並應於理由內說明其憑
以認定之證據，始稱適法。原判決論處上訴人等販賣第一級毒品
及第二級毒品罪，並未於事實欄內就上訴人等是否具有營利之意
思，為明白記載，雖於理由欄內敘明上訴人等具有營利之意思，
顯然理由已失其依據，足以構成撤銷之原因。(二)、原判決認定九
十五年十月二十日下午九時二十六分許，有真實姓名、年籍不詳
綽號「仲豪」之成年男子以0000000000號行動電話撥
打0000000000號電話向甲○○購買一公克六千元之第
二級毒品安非他命，甲○○即與「仲豪」相約於同晚在南亞工專
附近交易，綽號「仲豪」之人抵達後，甲○○即交付六千元之第
二級毒品安非他命予綽號「仲豪」之人等情。如果無訛，此次販
賣第二級毒品安非他命之行為，似由甲○○接聽自己持有之電話
，並由甲○○持第二級毒品交付綽號「仲豪」之人而完成交易，
乙○○並未參與。原判決論處乙○○與甲○○就此次販賣行為，
有犯意聯絡及行為分擔，為共同正犯，並未敘明其所憑之證據及
其認定之理由，有判決不備理由之違法。(三)、按依通訊監察書執
行監聽結果取得之監聽錄音帶，如由監聽之警、調單位人員依監
聽錄音帶予以翻譯而得之監聽譯文，本質上屬於被告以外之人於
審判外之書面陳述，為傳聞證據，除法律有規定者外，不得作為
證據，刑事訴訟法第一百五十九條第一項定有明文。而所謂法律
有規定者，即包括同法第一百五十九條之一至之五所規定傳聞證
據具有證據能力之例外情形。故如欲採被告以外之人於審判外之
書面陳述為證據時，必須符合法律所規定之例外情形，方得認其
審判外之書面陳述有證據能力，並須於判決中具體說明其符合傳
聞證據例外可信之情況及心證理由，否則即有違證據法則及判決
不備理由之違誤。原判決採取通訊監察書執行監聽結果之監聽譯
文，作為論處上訴人等之犯罪之依據，並未敘明其有證據能力之
理由，亦有判決不備理由之違法。(四)、按毒品危害防制條例第二
條第二項規定，毒品依其成癮性、濫用性及對社會危害性分為四
級，第二級毒品為罌粟、古柯、大麻、安非他命、配西汀、潘他
唑新及其相類製品。依該條例附表二之記載，編號十二為「安非
他命」，編號八十九為「甲基安非他命」。可見「安非他命」及
「甲基安非他命」係屬不同類之第二級毒品。依原判決認定之事
實，上訴人等販賣予楊淑莉、綽號「阿賓」、綽號「仲豪」及潘
正雄四人之第二級毒品為安非他命。而嗣後查扣上訴人二人所有
之一包白色透明晶體，經檢驗結果為「甲基安非他命」，與原判
決認定上訴人等販賣之第二級毒品「安非他命」不同。上訴人等
販賣之第二級毒品究竟為「甲基安非他命」或「安非他命」，原
審未調查釐清，亦有未合。(五)、依起訴書之記載，檢察官請求依
刑法第九十條第一項之規定，對上訴人等宣告強制工作，原判決
未予審酌而未敘明不予諭知之理由，有判決不備理由之違法。以
上或為上訴意旨執以指摘，或屬本院得依職權調查之事項，應認
原判決有發回更審之原因。
據上論結，應依刑事訴訟法第三百九十七條、第四百零一條，判
決如主文。
中    華    民    國  九十七  年    一    月    四    日
                      最高法院刑事第八庭
                          審判長法官  洪  清  江
                                法官  石  木  欽
                                法官  韓  金  秀
                                法官  張  清  埤
                                法官  蔡  國  在
      本件正本證明與原本無異
                                      書  記  官
中    華    民    國  九十七  年    一    月    八    日
                                                      Ｅ


司法院資訊處製作；財團法人民間司法改革基金會備份。
